臺灣高等法院刑事判決　　　　　　　　　九十一年度上訴字第二七五三號
　　上　訴　人
　　即　被　告　甲○○
右上訴人，因準強盜案件，不服臺灣士林地方法院，九十一年度訴字第三五五號，中
華民國九十一年七月三十日第一審判決（起訴案號：臺灣士林地方法院檢察署九十年
偵字第一一九０五號）提起上訴，本院判決如左：
    主      文
原判決撤銷。
甲○○竊盜，處有期徒刑壹年。
    事      實
一、甲○○曾有多次竊盜及施用毒品等前科，其中於八十二年間因犯施用毒品罪及竊
    盜罪，分經臺灣台北地方法院八十二年訴字第六六０號、八十二年易字第二二六
    八號判處有期徒刑三年四月及三月，嗣經裁定定其應執行刑為有期徒刑三年五月
    ，於八十四年三月十五日假釋出獄（假釋期滿日為八十七年十一月一日），於假
    釋期中之八十四年間又犯施用毒品罪，經臺灣士林地方法院八十四年訴字第一０
    五八號判處有期徒刑五年確定，並經撤銷假釋合併執行殘餘刑期，於八十八年七
    月二十三日再獲假釋並交付保護管束（執畢日期九十三年一月二十五日），仍不
    知悔改，又意圖為自己不法之所有，於九十年七月二十八日下午一時三十分許，
    在台北市○○街一七０巷一號福德宮內，竊取掛於神像上之金牌一面（重約一兩
    餘），得手後放置於口袋內，適為廟祝乙○發現，並要求將金牌交出，甲○○遂
    跪於土地公前佯以祈求原諒，於乙○未注意之際而乘機逃逸，嗣經乙○在後緊追
    及路人曾忠和參與圍捕，始在台北市○○街一０一巷口逮獲甲○○。
二、案經台北市政府警察局南港分局移送臺灣士林地方法院檢察署檢察官偵查起訴。
    理      由
一、訊據被告甲○○對於右揭事實，已坦承不諱，核與證人乙○指證之情節相符，並
    有失竊報告，贓物認領保管單、贓物照片各一紙在卷可按，被告竊盜之犯行堪予
    認定。
二、核被告所為係犯刑法第三百二十條第一項之竊盜罪，公訴人指被告為防護贓物及
    脫免逮捕，當場對乙○施以強暴行為，將乙○推倒在地後乘機逃離現場認係犯刑
    法第三百二十九條之準強盜罪嫌，無非以證人乙○在偵查中之證言為其唯一依據
    ，惟訊之被告堅決否認有將乙○推倒之行為，經查證人乙○於警訊中先稱：甲○
    ○是於今天（）日下午約十三時三十分左右到廟裏，假裝上香拜拜，並趁我不
    注意，將神像所掛之金牌乙塊（約一兩多）拔下，並將金牌放在他右側褲子口袋
    內，便快速要離開現場，在他要離開時被我發現，當我上前要制止他行動之時，
    他極力的反抗並用雙手勒住我的脖子，我與他便發生扭打，他為保住他口袋內的
    金牌，始終不交出來，最後在被控制住後才交出金牌云云（見偵字第七八三一號
    卷第六頁背面），然於檢察官偵查則改稱：當時被告一手拿香拜拜，另一手把掛
    在神像上的金牌拔下來，繩子斷了，他就把金牌放在他的口袋內，我看到之後，
    想把他抓起來，他用力把我推開，使我跌倒在地上，他就乘機跑掉等語，經質以
    ：為何在警訊中稱他用手抓住你的脖子？則稱：我用手自他的後方架在他的肩膀
    上，想把他抓住，但以手用力推我，我就倒在地上云云（見偵字第一一九０五號
    卷第十九、二十頁），先後所稱被告對於施暴之情節已大相逕庭，嗣於原審審判
    中，先稱：「被告他偷我神明的金牌，我發現後，他就跑了」、「我看到放在口
    袋，我有叫他拿出來，他有拿出來然後又放回口袋，然後就跑了」、「我從後面
    抓他的兩側，然後他有向土地公跪下來」、「他向土地公說對不起，然後就出來
    跑給我追，那時候金牌還是放在他口袋裡」、「無與被告任何正面衝突」、「被
    告無打我的動作」、「是我勒住他的脖子，後來他跑掉了」等語，經檢察官再詰
    問，問：「你制止被告，你有無跌倒？」答：「無」，問：「被告有無推你？」
    答：「無」，嗣經法官提示九十年偵字第一一九０五號卷第十頁之偵訊筆錄，訊
    以：對你於偵訊時所述「有關被告逃跑，你們兩人發生拉扯扭打，跌倒受傷一事
    之敘述有何意見？」答：「他有輕輕的用子把我推開，然後他就跑掉了，我在
    檢察官那邊有說，被告是用力將我推倒」，問：「為何今日於法院審理時所述，
    與偵查階段於檢察官處所說的不同？」答：「我們沒有發生拉拉扯扯，當時是我
    拉扯他，他用力將我拋開，然後我稍微滑了一下，他就跑掉了」，另再由辯護人
    詰問，問：「為何剛才說被告沒有推你？」答：「是第二次他要跑掉時，他有出
    大力將我推開，當時他是想要跑掉」，問：「那時候你是否有跌倒？」答：「第
    一次他拜拜時，因為他手在抖，然後我就看到他去扯金牌，然後要跑掉，我就喊
    住他，說為何要偷金牌，他說金牌是他的，我就說金牌是掛在土地公上，然後我
    們發生拉扯，我就抓住他，他就輕輕推開我，後來第二次他要跑時，我就將他拉
    住，他就用力將我推開，我就稍微滑了一下，該次是在屋內，第三次他就跑掉時
    ，我就追出去」，問：「被告是否勒住你」，答：「無」，問：「被告是否有與
    你發生扭打？」，答：「無」，問：「你是否有跌倒？」，答：「有稍微跌在地
    上，是他要跑時，他不想讓我抓，推我造成的，問：「被告推你時，是故意推你
    還是因為要跑所以才推你的？」，答：「是因為要跑且因為我抓住他，所以才推
    我的，當時我抓他後面衣領的衣服，所以才用力推我，他是翻過身推我的」，再
    經法官訊以：「被告他是否有推你？答稱：「第一次是看到他有拿金牌，我有要
    他將金牌拿出來，他在第二次有用力推我，且他第二次也有向土地公跪著，那時
    候金牌他還沒有拿出來，然後跪完後他就要跑，我就抓住他的衣服，他就用手把
    手揮開，我有稍微跌倒，然後第三次我爬起來後，我要他向土地公跪著說對不起
    ，但他就跑出去，所以我才跑出去追他要他將金牌還我」，繼又稱：「他確實有
    推我，他用手肘撞我胸部」等情觀之，其中就是否被告推倒，就檢察官與辯護人
    之詰問及法院之訊問呈正負兩極之證詞，另就如何被推倒之情形亦供證不一，則
    其證言顯有瑕疵，自難採為被告不利之認定，此外又查無積極證據足資證明被告
    有對證人乙○施以強暴之行為，尚難以準強盜罪相繩，檢察官依準強盜罪起訴，
    尚有誤會，起訴法條應予變更。爰審酌被告曾有多次竊盜及施用毒品前科，其間
    亦曾多次在假釋中再犯（有本院被告全國前案紀錄表可按），暨本件於行竊得逞
    ，被人發現，要求其返還贓物不予返還而逃逸，顯見其惡性非輕等一切情狀，量
    處如主文第二項所示之刑。
據上論斷，應依刑事訴訟法第三百六十九條第一項前段、第三百六十四條、第二百九
十九條第一項前段、第三百條，刑法第三百二十條第一項，罰金罰鍰提高標準條例第
一項前段，判決如主文。
本案經檢察官張啟彬到庭執行職務。
中      華      民      國    九十一    年      十      月    二十三    日
                              臺灣高等法院刑事第十九庭
                                  審判長法  官  許  國  宏
                                        法  官  洪  光  燦
                                        法  官  林  勤  純
右正本證明與原本無異。
檢察官如不服本判決應於收受送達後十日內向本院提出上訴書狀，其未敘述上訴之理
由者並得於提起上訴後十日內向本院補提理由書（均須按他造當事人之人數附繕本）
。
被告不得上訴。
                                        書記官  劉     瑗
中      華      民      國    九十一    年      十      月    二十四    日
附錄：本案論罪科刑法條全文
刑法第三百二十條第一項
意圖為自己或第三人不法之所有，而竊取他人之動產者，為竊盜罪，處五年以下有期
徒刑、拘役或五百元以下罰金。
